【裁判字號】    99,訴,405
【裁判日期】    991029
【裁判案由】    返還價金
【裁判全文】
臺灣高雄地方法院民事判決               99年度訴字第405號
原      告  財石砂石有限公司
法定代理人  廖俊昇
訴訟代理人  朱逸群律師
被      告  保環企業有限公司
法定代理人  蕭嘉雄
訴訟代理人  李昆霖
當事人間返還價金事件，本院民國99年10月7日言詞辯論終結，
判決如下：
  主  文
原告之訴及其假執行之聲請均駁回。
訴訟費用由原告負擔。
  事實及理由
一、原告主張：原告前於民國97年1 月20日，與被告之關係企業
    即訴外人鈺長科技有限公司（下稱鈺長公司）簽立合約書（
    下稱系爭合約），約定向鈺長公司訂購再生窯與新料窯增設
    燃煤系統設備各乙套（下稱系爭設備），嗣兩造因價格問題
    ，協議解除系爭合約，並改由以被告為契約出賣人，分別出
    售系爭設備，價額分別為新臺幣（下同）3,253,600 元及2,
    250,000 元；嗣兩造先就再生窯增設燃煤系統部分履約，且
    原告已陸續支付被告或其指定之人2,127,934 元，被告雖已
    將系爭設備主體交付原告，卻未依約於7 天內完成試車程序
    ，經原告分別於98年7 月24日、8 月18日二度函催被告，詎
    被告始終未履行，致原告遲遲無法進行驗收，茲以起訴狀繕
    本送達為解除契約之意思表示，爰依民法第259 條第2 款規
    定，提起本件訴訟等情。並聲明：(一)被告應給付原告2,12
    7,934 元，及自起訴狀繕本送達翌日起至清償日止，按週年
    利率5%計算之利息。(二)願供擔保以代釋明，聲請宣告假執行
    。
二、被告則以：原告與鈺長公司間非因價格問題而重新簽約，係
    因鈺長公司所賣給原告碳粉之金額及料倉事宜，均需自行處
    理，原告始將之加入第1 份合約，簽約金額為3,213,600 元
    ，係因原始合約再生設備價款為275 萬元，加上媒粉193,59
    9 元、料倉整修費31萬元，共3,213,599 元，被告承受系爭
    合約時契約總金額遂取整數為3,213,600 元；原告雖曾支付
    被告2,127,934 元，惟其中乃包含2 份合約新料45萬元、煤
    粉貨款193,599 元、整修料倉費用31萬元、再生料合約部分
    機械價款1,069,515 元，故原告僅就系爭合約實際付款51萬
    餘元；且系爭設備已交由原告操作試車，連續使用4 個月，
    使用煤粉8 、9 公斤；兩造契約履行期間，曾發生使用上之
    意外事故，致燃燒機燒壞，惟兩造均有責任，被告僅應負責
    拆修燃燒機，原告則要求更改系統，被告遂以退款50萬元為
    條件請求，經原告公司陳總經理口頭允諾，嗣完成新爐於工
    廠試燒，並提供試燒照片，等待原告通知安排停機安裝約月
    餘，原告公司陳總經理始要求請日本公司改大機器量能；詎
    遲至7 月間，原告竟以存證信函限期10日內完成，渠即與原
    告公司呂廠長聯繫安排定裝事宜，但呂廠長告以不知情，被
    告遂於7 月30日回函告知需有20日工作天，原告竟於8 月18
    日回函否認同意製作新爐等語，資為抗辯。並聲明：(一)駁回
    原告之訴。(二)如受不利判決，願供擔保，聲請准予免為假執
    行。
三、兩造不爭執事項
（一）原告於97年1 月20日，與被告之關係企業即鈺長公司簽立
      系爭合約，約定向鈺長公司訂購系爭設備；嗣因故改由以
      被告為契約出賣人分別出售系爭設備予原告，並簽訂書面
      契約（本院卷第22至41頁）。
（二）依系爭合約第6 條之規定，系爭設備之驗收方式為依工程
      規範及設計依據驗收：1 總產能180T/H，可連續運轉24小
      時以上。2 再生窯出口風溫度165 度C 。3 新料出料溫度
      正常180 度C 系統可提高至190 度C 入口溫度約1100 度C
      ，而驗收之方式，依據燃燒窯及乾燥系統新設計條件，正
      式生產2 天以上可達第6 項目標值即應驗收。因被告提出
      之系爭設備無法履行試車，且系爭設備之燃燒機於試車過
      程燒壞，其試車未能達系爭合約驗收之條件而有瑕疵，且
      未經兩造依系爭合約驗收合格。（本院卷第87頁）。
四、本件爭點為：原告主張解除兩造間就系爭設備之訂購契約，
    有無理由？茲分述如下：
（一）原告主張：依系爭合約書第3 條之規定，完工日期即交貨
      日期為97年5 月10日前，而試車完日期為交貨後次日計算
      7 工作天內，惟被告雖於97年6 月11日將再生窯增設燃煤
      系統主機設備交付原告，並於6 月17日安裝主機，至6 月
      29日安裝完成，卻未依上開約定於7 工作日即97年7 月7
      日完成試車供原告驗收，以致原告空有設備卻無法使用運
      轉，原告乃於98年7 月24日及同年8 月18日2 次去函催告
      被告依約完成試車，惟被告始終無法履約，且經原告2 次
      催告後仍未履行，原告乃依民法第254 條之規定，於98年
      10月27日乃發存證信函予被告解除系爭合約，系爭合約既
      已解除，被告自應返還原告已支付之款項共0000000 元及
      自起訴狀繕本送達之翌日起至清償日止，按週年利率年息
      百分之5 計算之利息等語。被告則抗辯：被告已將系爭設
      備交由原告操作試車，連續使用4 個月，使用煤粉8 、9
      公斤；兩造契約履行期間，曾發生使用上之意外事故，致
      燃燒機燒壞，兩造均有責任，被告僅應負責拆修燃燒機，
      原告則要求更改系統，被告遂以退款50萬元為條件請求，
      經原告公司陳總經理口頭允諾，嗣完成新爐於工廠試燒，
      並提供試燒照片，等待原告通知安排停機安裝約月餘，原
      告公司陳總經理始要求請日本公司改大機器量能；詎遲至
      98年7 月間，原告竟以存證信函限期10日內完成，被告即
      與原告公司呂廠長聯繫安排定裝事宜，但呂廠長告以不知
      情，被告乃於同年7 月30日回函告知需有20日工作天，原
      告竟於同年8 月18日回函否認同意製作新爐，原告解除契
      約不合法，且原告支付之金額0000000 元中，包含新料45
      萬元，煤粉貨款193599元，整修料倉費用31萬元、再生料
      合約部分機械價款1,069,515 元，故原告僅就系爭合約實
      際付款51萬餘元等語。
（二）按稱承攬者，謂當事人約定，一方為他方完成一定之工作
      ，他方俟工作完成，給付報酬之約定。承攬人完成工作，
      應使其具備約定之品質及無減少或滅失價值，或不適於通
      常或約定使用之瑕疵。工作有瑕疵者，定作人得定相當期
      限，請求承攬人修補之。承攬人不於前項期限修補者，定
      作人得自行修補，並得向承攬人請求償還修補必要之費用
      。如修補所需費用過鉅者，承攬人得拒絕修補。承攬人不
      於前條第1 項所定期限內修補瑕疵，或依前條3 項之規定
      拒絕修補或其瑕疵不能修補者，定作人得解除契約或請求
      減少報酬。但瑕疵非重要或所承攬之工作為建築務或其他
      土地上之工作物者，定作人不得解除契約。民法第490 條
      第1 項、第492 條、第493 條、第494 條定有明文。又按
      契約當事人之一方遲延給付者，他方當事人得定相當期限
      催告其履行，如於期限內不履行時，得解除契約。民法第
      254定有明文。
（三）查，原告主張：被告雖於97年6 月11日將再生窯增設燃煤
      系統主機設備交付原告，並於6 月17日安裝主機，至6 月
      29日安裝完成，卻未依上開約定於7 工作日即97年7 月7
      日完成試車供原告驗收，且經數月測試，均無法達到系爭
      合約所約定之試車品質，嗣試車期間97年12月18日因被告
      管理不當致燃燒機燒毀，但燒毀之原因無從鑑定，系爭機
      器迄今未驗收完成等情，被告則自承：被告已將系爭設備
      交由原告操作試車，連續使用4 個月，均未完成試車驗收
      ，兩造契約履行期間，曾發生意外事故，致燃燒機燒壞，
      被告有責任，原告操作上也有責任等情（本院卷第69頁、
      第87頁），參以證人即原告之總經理於本院證述：被告提
      出之系爭設備，經過好幾次測試都不理想，不是整個渦爐
      裂開就是燒起來，且被告一直提不出辦法改善等語（本院
      卷第110 頁），證人即原告公司之廠長呂志鴻證述：之前
      試車結果都沒有達到合約之要求，因為伊生產要一定之溫
      度，被告提出之系爭設備都無法達到等語（本院卷第150
      頁），堪認被告所提出之系爭設備，確未達系爭契約第6
      條所約定之品質而有瑕疵。
（四）原告又主張：因被告未依系爭合約於7 個工作日即97年7
      月7 日完成試車供原告驗收，且經數月測試，均無法達到
      系爭合約所約定之試車品質，且於試車期間97年12月18日
      系爭燃燒機燒毀，原告嗣於98年7 月24日及同年8 月18日
      2 次去函催告被告修補原來設備並依約完成試車，惟被告
      始終無法履約等情，被告則抗辯：原告則要求更改系統，
      被告遂以退款50萬元為條件請求，經原告公司陳總經理（
      陳京莒）口頭允諾，嗣完成新爐於工廠試燒，並提供試燒
      照片，等待原告通知安排停機安裝約月餘，原告公司陳總
      經理始要求請日本公司改大機器量能，詎至98年7 月24日
      ，原告竟以存證信函限期10日內完成，被告即與原告公司
      呂廠長（呂志鴻）聯繫安排定裝事宜，但呂廠長告以不知
      情，被告乃於同年7 月30日回函告知需有20日工作天，原
      告竟於同年8 月18日回函否認同意製作新爐，則兩造既已
      協議以新爐取代舊爐，被告自無遲延問題，原告據此解除
      系爭合約並不合法等語。惟查：
   1、證人即被告之廠長徐文杰證述：系爭舊的設備燒毀後，伊
      有將機器拿會去修理，約1 個星期左右，修理好後，伊告
      知被告公司總經理安排時間再去組裝，但被告公司總經理
      告知伊原告已經要新的設備，伊等就做新的機器並在被告
      工廠試車完畢，所以舊的燃燒機被告就沒有再拿去組裝。
      新的系統做好後，伊有打電話給原告公司之呂廠長（呂志
      鴻），呂廠長說要跟他們總經理說，伊說講好後，再打電
      給伊答覆，但之後就煤有再接到原告的通知，新舊系統的
      功能一樣，都可以取代，都是燃煤爐等語（本院卷第137
      頁）。
   2、證人即被告公司之設計兼業務李冠倫證述：舊的系統設備
      於試車期間燒掉後，本來被告要修復，但原告陳總經理（
      陳京莒）希望被告能夠修改，離乾燥窯近一點，這樣效果
      比較好，不會流失，舊的機器就不管了。舊的燃燒爐燒掉
      後，原告就曾經用電話跟伊等聯繫，伊跟被告負責人有去
      原告台中神岡的辦公室，有跟陳總經理及呂廠長接觸，伊
      等就繪製新的圖面，並帶新的圖面去跟原告討論，主要是
      討論新的圖面樣式還有哪邊不夠，要再做修正，還有跟呂
      廠長去現場看，要怎麼做相關設備。伊等新的設計以燃燒
      窯為主，舊的燃燒爐本來是噴油後再下去乾燥，新的設計
      是噴油燃油機後退，伊等的噴煤管再插進去，最後是決定
      原告就決定改用新的機器。那天沒有談到要付多少錢，主
      要談新的設備，何時可以安裝。在這之前被告也有寄新的
      設計圖給原告，是原告覺得舊的不好用，建議改用新的。
      那天回來之後，伊等就開始做新的，因為原告的瀝青煤還
      在生產中，被告要配合原告的時間才可以安裝。本來說好
      要去安裝，後來說有接的案子瀝青量比較大，原告要生產
      ，所以叫被告延後，但到現在都沒有叫被告去安裝新的。
      原告於舊的燃燒機燒毀後說這個東西太遠，燃燒效率不好
      ，希望被告做新的，能夠改近一點，個東西修改的話，管
      路就已經變了，所以做一套新的燃燒機，用乾燥油直接噴
      進去等語（本院卷第145 、146 頁）。
   3、證人即被告之員工范國忠證述：伊有去台中原告公司，第
      1 次去是安裝舊的設備，舊的燃燒機燒掉後，伊與被告之
      負責人、李冠倫到台中原告公司，當時與呂廠長談說要將
      舊的孔封起來，新的機器要裝上去，還說裝新的機器上去
      ，結構不夠要補強，這是大家一起討論的結論，所以原告
      應該有同意做新的機器，被告乃派伊回來做一套新的設備
      等語（本院卷第147頁）。
   4、參以原告曾於98年5 月26日及同年6 月10日曾2 次發電子
      郵件予原告，其內所附之檔案即為新機器之圖片及成果照
      片，有電子郵件2 紙可證（本院卷第100 頁），原告對於
      舊機器燒毀後，原告確有收到上開2 電子郵件及被告確有
      派人到原告安裝機器之現場來看等情，並不爭執（本院卷
      第151 頁），且證人呂志鴻亦證述：被告確有傳圖（新的
      機器）來，也有來現場看等語（本院卷第150 頁）。
   5、綜上，系爭機器於97年12月18日燒毀，果原告希望被告就
      舊的機器修復即可，並無同意被告延期著手施作新機器以
      取代舊機器，原告應立即催告被告修補舊機器，應不致於
      舊機器燒毀之半年後，始於98年7 月24日第1 次催告被告
      修補及再次驗收，且竟於舊機器燒毀之半年後，尚於98年
      5 、6 月間要求被告將新機器之圖片及成果照片傳給原告
      ，並與被告討論舊的孔要封起來，新的機器要如何安裝結
      構才會補強? 而被告也從事新機器之施作及試車，核與常
      理有悖。足見被告雖未依系爭合約於交貨（97年6 月29日
      後之7 個工作日即97年7 月7 日完成試車供原告驗收，且
      經數月測試，均無法達到系爭合約所約定之試車品質而有
      瑕疵，且於試車期間97年12月18日系爭燃燒機燒毀，惟原
      告於98年7 、8 月發存證信函前，確有同意被告延期試車
      並施作新機器以取代舊機器，被告抗辯原告同意被告施作
      新機器以取代舊機器一節，應可採信。
（五）兩造既於舊機器燒毀後，已有另製新機器之合致，已如前
      述，則被告是否將新機器施作完成? 原告是否拒絕被告之
      施作安裝，原告是否可解除系爭合約?查，
   1、證人即被告公司之廠長徐文杰證述：原告寄發存證信函（
      98年7 月24日及同年8 月18日）給被告時，伊有看過，伊
      打電話與原告之呂廠長聯絡，說要提出新的機器，新的機
      器已經在被告工廠試車完，原告呂廠長說叫被告去原告工
      廠試車，他說要跟原告總經理講一下，再安排時間，之後
      就沒有再接到原告的通知等語（本院卷第13 7頁）。
   2、證人即被告公司之設計兼業務李冠倫證述：新的機器完成
      後，因為原告的瀝青煤還在生產中，被告要配合原告的時
      間才可以安裝，本來說好要去安裝，後來原告又說有接到
      較大的案子需要生產，所以要被告延後，迄今原告均未通
      知被告去安裝新的機器等語（本院卷第145 頁）
   3、參以原告98年7 月24日第1 次發存證信函催告被告再次履
      約驗車後，被告旋於98年7 月31日發存證信函予原告：(1)
      新燃燒爐是經原告同意才製作，該燃燒爐位置與原告燃燒
      機同一位置，因此請原告先將原燃燒機後移，被告始能安
      裝。(2)包含拆舊、裝新、配電、試車共需20工作天，請原
      告安排好時間，被告接到正式通知後3 日內一定前往裝機
      。(3)試車時由被告派人操作。有存證信函1 紙可證（本院
      卷第129 頁）。綜上，足證被告已將新燃燒爐製作完成，
      並等待原告通知安裝。
   4、原告於舊燃燒爐燒毀後，確已同意被告延期試車並施作新
      的燃燒爐，已如前述，惟原告於接穫被告之上開新然燒爐
      安裝試車之存證信函後，於98年8 月18日發存證信函予被
      告時竟稱：「上開信函所述『新燃燒爐是經本公司同意才
      製作等云云』本公司予以否認。經查，依合約所載之燃燒
      爐，經本公司一再給予台端充裕時間測試，惟台端仍無法
      完成試車交付本公司驗收，致使延遲甚鉅，嚴重本公司營
      運是實。又台端來函一表示需重新安裝『新燃燒爐』，意
      表合約所載指定之『燃燒爐』已不再繼續試車，而是否有
      無法依約履行運作之虞? 為此本公司再給予台端七日之試
      車期，如經本公司催告台端仍未能如期供本公司驗收，則
      本公司將依法解除合約並請求返還已付價金暨損害賠償事
      。」此有該存證信函可證（本院卷第54、55頁），參以證
      人呂志鴻於本院證述：原告要的是舊的系統機器，舊的設
      備主要是燃燒機燒毀，原告希望被告將舊的機器修好，原
      告並未同意用新的機器等語（本院卷第138頁）。
   5、足見被告將新燃燒爐完成後，已通知原告要安裝試車，原
      告卻否認同意被告延期試車並施作新的燃燒爐，仍要求原
      告依原合約所指之舊燃燒爐予以試車，拒絕被告新燃燒爐
      之安裝及試車，則被告未再安裝新燃燒爐及試車，係因原
      告拒絕所致，從而，原告於98年10月27日寄存證信函予被
      告為解除系爭合約之意思表示，並不合法。
（六）綜上，原告解除系爭合約並不合法，兩造系爭合約仍有效
      ，則原告依民法第259 條第2 款之規定，請求被告解除契
      約後回復原狀，將先前給付之款項共0000000 元及自起訴
      狀繕本送達之翌日起至清償日止，按週年利率年息百分之
      5 計算之利息，即無理由，應予駁回。
五、本件原告既受敗訴判決，則其假執行之聲請，即失所附麗，
    應並予駁回。
六、結論：原告之訴為無理由，依民事訴訟法第78條，判決如主
    文。
中    華    民    國    99    年    10    月    29    日
                  民事第三庭法  官  朱玲瑤
以上正本係照原本作成。
如對本判決上訴，須於判決送達後20日內向本院提出上訴狀。如
委任律師提起上訴者，應一併繳納上訴審裁判費。
中    華    民    國    99    年    10    月    29    日
                                書記官  張家瑜

司法院資訊處製作；財團法人民間司法改革基金會備份。
